臺灣彰化地方法院交通事件裁定　　96年度交聲字第837號
原處分機關　交通部公路總局臺中區監理所彰化監理站
異　議　人　甲○○
即受處分人
上列異議人即受處分人因違反道路交通管理處罰條例案件，對於
交通部公路總局臺中區監理所彰化監理站九十六年八月三十日彰
監四字第更裁六四─Ｉ00000000號處分不服，聲明異議
，本院裁定如下：
    主  文
異議駁回。
    理  由
一、按拼裝車輛，未經核准領用牌證行駛者，處汽車所有人三千
    六百元以上，一萬零八百元以下罰鍰，車輛並沒入之，道路
    交通管理處罰條例第十二條第一項第二款、第二項定有明文
    。
二、聲明異議意旨略以：伊所有之四輪拼裝車，並非原處分機關
    所稱來歷不明之「拼裝車輛」，此有抹消登錄證明書及進口
    報單可證，又按查獲違規之時間乃係九十六年四月二十七日
    ，自行為成立之日起，逾三個月不得舉發，然原處分機關於
    事隔四個月後，始將舉發通知單送異議人，揆諸道路交通管
    理處罰條例之規定，自不得舉發，爰請求撤銷原處分等語。
三、經查：
   （一）汽車駕駛人楊承璋於九十六年四月二十七日十二時五
         十分許，駕駛四輪拼裝車，於彰化縣和鎮鎮○○路、
         彰美路口行駛，為執勤之員警查獲後開單，經原處分
         機關即交通部公路總局臺中區監理所彰化監理站以異
         議人違反道路交通管理處罰條例第十二條第一項第二
         款及第二項之規定，裁罰異議人三千六百元，並沒入
         該拼裝車等事實，有彰化縣警察局彰警交字第Ｉ00
         000000號舉發違反道路交通管理事件通知單、
         原處分機關彰監四字第裁六四—Ｉ00000000
         號違反道路交通管理事件裁決各一份在卷可參。按所
         謂拼裝車，係指「拼湊組裝」之車輛而言，此種車輛
         未經領用牌照之前，禁止在道路上行使，無非因「拼
         裝車」在駕駛使用上之安全性堪慮，故有予以禁止之
         必要。道路交通安全規則第十七條亦規定：「汽車所
         有人申請新領牌照登記應依左列規定繳驗車輛來歷憑
         證，經檢驗合格後發給牌照：…三、進口之車輛：【
         一】向貿易商或經銷商購買新車者，應繳驗海關進口
         與貨物稅完（免）稅證明書、出廠證明、貿易商或經
    　 　銷商開立之統一發票。【二】購買免稅進口轉售車輛
         者，應繳驗海關進口與貨物稅完（免）稅證明書、補
         繳貨物稅之完稅照或免稅證明及讓渡書。【三】公司
         、行號、法人團體或個人輸入自行使用之車輛，應繳
         驗海關進口與貨物稅完（免）稅證明書及出廠證明。
         …第二項、第三項經車輛型式安全及品質一致性審驗
         合格者，由交通部核發車輛型式安全審驗合格證明文
         件，其審驗作業要點由交通部定之。公路監理機關辦
         理車輛發照時，除應查驗第二項、第三項車輛規格審
         查或審驗合格文件外，並應依相關規定登記檢驗合格
         後，始予發照。」，因而車輛如未能提供上述來歷憑
         證，即無法確認是否未更動原廠設計，並經檢驗合格
         發給牌照，以確保使用之安全性，自應以拼裝車視之
         。另交通部九十年五月二十四日交路（九十）第０三
         五五五一號函釋亦認：「車輛新領牌照登記應繳驗車
         輛來歷憑證，在道路交通安全規則第十七條已有明文
         規定，不論國內製造或國外進口車輛，均應繳驗出廠
         證明（國內製造者，出廠證明已與貨物完（免）稅照
         合併為【車輛出廠與貨物完（免）稅照證】），且國
         外進口車輛，並應繳驗車輛類專用之【海關進口與貨
         物完（免）稅證明書】（異於一般貨物或零組件進口
         用之進口報單）。如無法提具前述等車輛來歷憑證，
         仍屬拼裝車輛，倘行駛道路應依道路交通管理處罰條
         例第十二條第一項第二款規定罰鍰，及依同條第二項
         規定沒入車輛」。故異議人就本件為警攔停稽查之四
         輪拼裝車，雖提出購車時之抹消登錄證明書及進口報
         單二紙為證，然並無法提出該四輪拼裝車曾經車輛監
         理機關核准發給正式牌照或臨時牌照之證明，益見該
         四輪拼裝車並非合法整輛進口之車輛，係屬「拼裝車
         輛」無疑。
   （二）次按違反本條例之行為，自行為成立之日起；行為有
         連續或繼續之狀態者，自行為終了之日起，逾三個月
         不得舉發。但汽車肇事致人受傷或死亡案件，因肇事
         責任不明，已送鑑定者，其期間自鑑定終結之日起算
         ，道路交通管理處罰條例第九十條定有明文。至該規
         定主要是規範警察機關或交通機關於執行交通勤務之
         公權力措施時應遵行之舉發時效義務，主要目的係避
         免該舉發機關因其行政上之疏失或怠惰將該時效之不
         利益轉嫁於人民所設置之規定，亦即防範該舉發機關
         未為或延遲對交通違規受處分人為合法告知義務而造
         成受處分人事後因日時久遠所產生程序上舉證困難之
         突襲及衍生法律秩序之不確定性，揆諸行政法上之時
         效規定、課予公務員應予遵行行政處分作成或公權力
         執行之期限義務及本條文之文義與目的言，顯係針對
         警察機關於執行交通勤務時，課予其應遵守違規行為
         「舉發」之期間限制規定而非違規行為「裁決」之期
         間限制規定。至所定之舉發時間，係以警察機關製作
         舉發通知單之日為準，非以被舉發人收受送達時間為
         是。是本件異議人即受處分人甲○○所有四輪拼裝車
         於九十六年四月二十七日有上揭之違規行為，且彰化
         縣警察局保安警察隊當場舉發之日期為九十六年四月
         二十七日，此有彰化縣警察局彰警交字第Ｉ0000
         0000號舉發違反道路交通管理事件通知單一紙附
         卷可證，本件合於上開條例舉發期間限制之時效規定
         ，異議人誤以「裁決」為「舉發」而認本件舉發已罹
         時效並得以免罰，顯係誤會，尚非可採。
四、綜上所述，本件異議人確有前述交通違規之事實至為明確，
    從而原處分機關爰引道路交通管理處罰條例第十二條第一項
    第二款、第二項及違反道路交通管理事件統一裁罰基準表之
    規定，處罰鍰三千六百元，核無不當。本件聲明異議為無理
    由，應予駁回。
據上論斷，應依道路交通案件處理辦法第十九條，裁定如主文。
中　　華　　民　　國　  96  　年　  9     月　  26    日
                  交通法庭　          法  官  紀佳良
以上正本證明與原本無異。
如不服本裁定，應於送達後五日內，向本院提出抗告狀（須附繕
本）。
中　　華　　民　　國　    96　年  　9     月　  28     日
                                      書記官  詹國立
